【裁判字號】    95,簡上,148
【裁判日期】    970827
【裁判案由】    遷讓房屋
【裁判全文】
臺灣臺南地方法院民事判決             95年度簡上字第148號
上  訴  人  吳宣耀即祭祀公業吳泰伯公管理委員會主任委員
訴訟代理人  林金宗律師
被 上訴 人  乙○○○
訴訟代理人  葉清華律師
被 上訴 人  吳記興業有限公司
法定代理人  丙○○
訴訟代理人  甲○
上列當事人間請求遷讓房屋事件，上訴人對於中華民國九十五年
十月十八日臺灣臺地方法院臺南簡易庭九十五年度南簡字第七二
九號第一審判決提起上訴，本院判決如下：
    主      文
原判決廢棄，發回原審法院。
    事實及理由
一、上訴意旨略以：本件經鑑定結果，房屋顯有一定之價額，是
    應適用通常程序。又被上訴人乙○○○確實已將租賃權讓與
    被上訴人吳記興業有限公司，有被上訴人吳記興業有限公司
    支付租金之事實，且被上訴人吳記興業有限公司並以自己為
    承租人，上訴人為出租人，以租金支出作營業費用，開立扣
    繳憑單，均足證乙○○○確實已將租賃權讓與他人，其已違
    反房屋租賃契約書所定禁止頂讓或轉租與第三人之約定。因
    此提起本件上訴，並請求廢棄原判決等語。
二、被上訴人亦以：在第一審程序中，上訴人違背爭議事實，壓
    低申報訴訟標的價額為新臺幣（下同）十五萬一千八百元，
    致鈞院分案為簡易訴訟案件，由臺南簡易庭審理，惟被上訴
    人旋於民國九十五年五月四日檢呈過去被上訴人起訴狀影本
    二份，提出「改用通常訴訟程序聲請狀」，請求將本案改用
    通常訴訟程序進行審理。嗣於同年六月十九日再提出民事陳
    述意見狀，仍再為聲請及主張，然原審對被上訴人之聲請迄
    未裁定處理，而以簡易訴訟案件進行言詞辯論，最後結案判
    決。系爭
    案件之訴訟標的在先前訴訟程序經估算，超過一百五十萬元
    以上而適用通常訴訟程序，本件係就同一訴訟標的而為第三
    次提起本案，當然仍應適用通常適用程序，原審誤用簡易程
    序顯違背法令，且影響被上訴人審級利益，因此聲請改用通
    常訴訟程序審理等語。
三、按第一審之訴訟程序有重大之瑕疵者，第二審法院得廢棄原
    判決，而將該事件發回原法院。但以因維持審級制度認為必
    要時為限，民事訴訟法第四百五十一條第一項定有明文。此
    項規定，依同法第四百三十六條之一第三項規定，於簡易訴
    訟事件之第二審上訴程序準用之。次按通常訴訟程序事件，
    第一審誤用簡易訴訟程序者，其訴訟程序有重大瑕疵，為維
    持當事人之審級利益，地方法院第二審合議庭宜依民事訴訟
    法第四百三十六條之一第三項準用同法第四百五十一條第一
    項規定，廢棄原判決，將該事件發回原法院。但以當事人在
    第一審程序曾依同法第一百九十七條第一項行使責問權者為
    限。又出租人請求返還租賃房屋，應以該房屋起訴時之交易
    價額為準，核定其訴訟標的之價額，法院於核定時，應依職
    權調查證據，故可命當事人陳報該房屋價額，提出房屋課稅
    現值等證明，並可參酌該房屋位置、面積、結構、新舊、租
    金等資料，作為審核其標的價額之參考，必要時並得勘驗現
    場，調查鄰近房屋交易價額及命鑑定人提出鑑定報告，土地
    法第九十七條及最高法院三十二年抗字第七六五號判例意旨
    參照。
四、本件上訴人在第一審依不定期租賃及民法第767條之法律關
    係，訴之聲明主張被上訴人吳記興業有限公司應自門牌臺南
    市○○區○○路一一三號房屋（下稱系爭房屋）遷出，被上
    訴人乙○○○應將房屋交還上訴人。經查系爭房屋共有二層
    ，連同騎樓面積共一百八十九點九八平方公尺，且坐落市區
    商業中心，其市價達七十五萬二千元，有本院九十六年十月
    五日勘驗筆錄、照片及不動產報告書附卷可憑。
    本件訴訟標的價額既已逾五十萬元，則本件自非屬民事訴訟
    法第四百二十七條第一項應適用簡易程序之訴訟。復查被上
    訴人於審理程序中及原審言詞辯論期日，已就原審適用簡易
    程序提出異議，應適用通常訴訟程序等語（見原審卷第二十
    八、第四十七、第五十五頁）。則兩造間並無適用簡易程序
    之合意甚明，自無適用民事訴訟法第四百二十七條第三項之
    餘地。按本件訴訟不得適用簡易程序，而應適用通常訴訟程
    序，已如上述，乃原審竟誤用簡易程序而為上訴人敗訴判決
    ，其訴訟程序自屬有重大瑕疵，而不適於第二審辯論及裁判
    。揆諸首開說明，為維持當事人審級之利益，自有廢棄原判
    決，將事件發回原審法院之必要。爰不經言詞辯論，將原判
    決廢棄，並將本件發回原審法院。
五、據上論結，本件上訴為有理由，依民事訴訟法第四百三十六
    條之一第三項、第四百五十一條第一項、第四百五十三條，
    判決如主文。
中    華    民    國    97    年    8    月    27    日
                  民事第三庭   審判長法  官  蔡美美
                                     法  官  林福來
                                     法  官  廖建彥
以上正本證明與原本無異
中    華    民    國    97    年    8     月    27    日
                                     書記官  林木村


司法院資訊處製作；財團法人民間司法改革基金會備份。
